# 关于判断合资公司是否纳入合并范围，请陈版和各位大神指点

提问人：张黄黄 时间：2020-09-11 13:33:05
各位大神，
小弟在审计过程中对被审计单位的对外投资可否合并存在疑虑，请各位大神指点一二。具体情况如下：
1.A公司与自然人B、法人单位C共同出资设立一家有限公司，其中A公司持股49%，C公司持股49%，自然人B持股2%。根据了解，B自然人为A公司员工，公司设立后将与A公司签订委托协议，将其2%的表决权委托A公司行使。
2.公司章程约定，公司股东会决议事项半数通过即可（增减资、清算、对外担保需2/3股东同意）；公司董事会层面，A公司派出 2 人，C公司派出 1 人，董事会审议事项经半数董事同意即可决议；
3.投资协议约定，自协议签订之日起三年后，C公司需以实缴注册资本金的价格收购自然人B持有的2%股权，A公司放弃购买权力，公司董事会、股东会议事规则不变。
上述安排导致在协议签订起1-3年，A公司通过委托协议实际控制了合资公司，但自第 4 年起丧失控制权。
请问在此安排下，A公司在C公司收购自然人B的股权前，可否将合资公司纳入合并范围？

回答人：chenyiwei
为何要有这样的“控制权轮换安排”？建议首先了解这样安排背后的原因和商业逻辑，确定是否合理，是否仅仅为了人为调整合并报表范围。
由于“投资协议约定，自协议签订之日起三年后，C公司需以实缴注册资本金的价格收购自然人B持有的2%股权”，因此即使目前签订委托协议，也是有明确期限限制的。参考证监会会计部《中国证监会会计部 2017 年会计监管协调会——具体会计问题监管口径》：“一致行动人协议同委托受托经营业务具有一定相似性，都应按照准则规定的控制三要素判断是否具有控制。一致行动协议带有期限，很可能表明公司无法对被投资公司重大资产的购置、处置、投融资等可能对被投资公司价值具有重大影响的业务进行决策，无法决定该权力的处置及转让，不能通过行使权力获得重大可变回报，不应认定对被投资公司拥有控制。”据此，这样情况下的合并很可能因为不具有商业实质和合理商业理由，而不获认可。